【裁判字號】    98,訴,735
【裁判日期】    981001
【裁判案由】    偽造文書
【裁判全文】
臺灣嘉義地方法院刑事判決               98年度訴字第735號
公  訴  人  臺灣嘉義地方法院檢察署檢察官
被      告  乙○○
                    現另案在臺灣嘉義監獄鹿草分監執行
上列被告因偽造文書案件，經檢察官提起公訴（98年度速偵字第
151號），被告就被訴事實為有罪之陳述，本院裁定依簡式審判
程序審理，判決如下：
    主  文
乙○○犯行使偽造私文書罪，累犯，處有期徒刑肆月，如易科罰
金，以新臺幣壹仟元折算壹日，偽造之「甲○○」署名壹枚（含
複寫部分）沒收。
    犯 罪 事 實
一、乙○○前於95年間曾犯違反職役罪，經軍事法院判處有期徒
    刑1年4月，經減刑為有期徒刑8月確定，並於96年2月7日縮
    刑執行完畢。乙○○於民國98年8月23日下午4時35分許，騎
    乘車牌號碼OXW-065號重型機車，行經嘉義市○○○路與仁
    愛路口處時，因無照駕駛及附載座人未戴安全帽，經警攔檢
    稽查，執勤警員以上皆理由，開立嘉市警交字第L0000000號
    舉發違反道路交通管理事件通知單計1份（1式3聯，即移送
    聯、通知聯及存根聯）。詎乙○○因另涉犯竊盜及詐欺罪經
    判處應執行有期徒刑1年4月未到案而遭通緝，恐被發覺，竟
    冒用其友人甲○○之名義應訊，且基於行使偽造私文書之犯
    意，在上開通知單移送聯之「收受通知聯者簽章」欄內，偽
    簽「甲○○」之署名1枚（同時複寫至存根聯上，故上開通
    知單之移送聯及存根聯上均有偽造之「甲○○」署名各1 枚
    ），再交還員警處理以為行使，足以生損害於甲○○及警察
    機關對於舉發交通違規文書製作之正確性。嗣經警當場發覺
    而查獲。
二、案經嘉義市政府警察局第一分局報請台灣嘉義地方法院檢察
    署檢鄉察官偵查起訴。
    理  由
一、本件被告所涉犯者，非死刑、無期徒刑、最輕本刑為3年以
    上有期徒刑之罪或高等法院管轄第一審案件。本院行準備程
    序時，被告就被訴事實為有罪之陳述，經告知簡式審判程序
    之旨，並聽取檢察官及被告之意見後，本院爰依刑事訴訟法
    第273條之1第1項裁定由受命法官獨任進行簡式審判程序。
    故本件簡式審判程序之證據調查，依刑事訴訟法第273條之2
    之規定，不受同法第159條第1項、第161條之2、第161條之3
    、第163條之1及第164條至第170條規定之限制，合先敘明。
二、上開犯罪事實，業據被告於警偵及本院審理時坦承不諱。核
    與證人甲○○於警詢證述情節相符。並有前開舉發違反道路
    交通管理事件通知單1份附卷可稽。足徵被告之自白與事實
    相符，其犯嫌堪予認定。
三、按刑法上偽造署押罪，係指單純偽造簽名、畫押而言，若在
    制式之書類上偽造他人簽名，已為一定意思表示，具有申請
    書或收據等類性質者，則係犯偽造文書罪（最高法院85年度
    臺非字第146號判決意旨參照）。又在交通違規通知單移送
    聯「收受通知聯者簽章」欄內偽簽他人姓名，自不待依據習
    慣或特約，單從形式上觀察，即足以知悉係表示由他人名義
    出具領收通知聯之證明，此與事先在印妥內容之收據上偽簽
    他人姓名之情形，無分軒輊，當然屬於刑法第210條所稱之
    私文書，最高法院83年臺上字第6631號判例意旨可供參考。
    本件被告於嘉市警交字第L0000000號舉發違反道路交通管理
    事件通知單上偽造「甲○○」署名（複寫至存根聯），具有
    表示收受舉發違反道路交通管理事件通知書之意思，雖該等
    文書之內容係警察事先印製，然此不過為便利之措施，被告
    既明知其內容，自可決定是否簽署，既仍執意冒名應訊而在
    其上偽造署押，則該事先印製之內容即為被告採為自己之一
    定意思表示，而屬刑法第210條規定之私文書。被告復當場
    交予警員收執而行使之，均足以生損害於「甲○○」及警察
    機關對於舉發交通違規文書製作之正確性。
四、核被告所為，係犯刑法第216條、第210條之行使偽造私文書
    罪。被告偽造署名係偽造私文書之階段行為，偽造後復持以
    行使，其偽造私文書之低度行為應為行使偽造私文書之高度
    行為所吸收，均不另論罪。被告於95年間曾犯違反職役罪，
    經軍事法院判處有期徒刑1年4月，經減刑為有期徒刑8月確
    定，於96年2月7日縮刑執行完畢，此有臺灣高等法院被告前
    案紀錄表1份在卷可參，其受徒刑之執行完畢後，5年以內故
    意再犯本件有期徒刑以上之罪，為累犯，應依刑法第47條第
    1項規定加重其刑。爰審酌被告因案通緝未到案執行，騎乘
    機車違規，恐被發覺，冒用友人甲○○之名，影響交通違規
    管理之正確性，並損及甲○○之權益，惟就其犯罪動機、目
    的、所生危害、智識程度及犯後坦認犯行之態度等一切情狀
    ，量處如主文所示之刑，並諭知易科罰金之折算標準。至於
    偽造「甲○○」之署名1枚（含複寫部分），不問屬於犯人
    與否，依刑法第219條規定宣告沒收。
據上論斷，應依刑事訴訟法第273條之1第1項、第299條第1項前
段，刑法第216條、第210條、第219條、第47條第1項、第41條第
1項前段，判決如主文。
本案經檢察官陳昭廷到庭執行職務。
中    華    民    國    98    年    10   月    1     日
                  刑事第六庭    法  官  蘇清水
以上正本證明與原本無異。
如不服本判決應於收受判決後10日內向本院提出上訴書狀，並應
敘述具體理由；其未敘述上訴理由者，應於上訴期間屆滿後20日
內向本院補提理由書（均須按他造當事人之人數附繕本）「切勿
逕送上級法院」。告訴人或被害人如對於本判決不服者，應具備
理由請求檢察官上訴，其上訴期間之計算係以檢察官收受判決正
本之日期為準。
中    華    民    國    98    年    10   月    1     日
                                書記官  邱法儒
附錄本判決論罪之法條：
刑法第210條
偽造、變造私文書，足以生損害於公眾或他人者，處5年以下有
期徒刑。
刑法第216條
行使第210條至第215條之文書者，依偽造、變造文書或登載不實
事項或使登載不實事項之規定處斷。


司法院資訊處製作；財團法人民間司法改革基金會備份。
